【裁判字號】    98,訴,2764
【裁判日期】    990831
【裁判案由】    貪污治罪條例等
【裁判全文】
臺灣臺中地方法院刑事裁定  98年度訴字第2764號
公  訴  人  臺灣臺中地方法院檢察署檢察官
被      告  丙○○
選任辯護人  林益輝律師
            羅豐胤律師
            李秀貞律師
被      告  丁○○
選任辯護人  蔡瑞煙律師
            熊賢祺律師
上列被告因違反貪污治罪條例案件，經檢察官提起公訴，本院裁
定如下：
    主    文
丁○○、丙○○均自民國玖拾玖年玖月陸日起延長羈押貳月，並
均禁止接見通信。
    理    由
一、本件被告丁○○、丙○○二人因違反貪污治罪條例案件，經
    本院訊問後，認所犯均為無期徒刑或最輕本刑五年以上有期
    徒刑之罪，而有刑事訴訟法第一百零一條第一項第三款之情
    形，非予羈押顯難進行審判、執行，於民國九十八年八月六
    日執行羈押，嗣於原羈押原因繼續存在，且有刑事訴訟法第
    一百零一條第一項第二、三款之事由，非予羈押顯難進行審
    判、執行，裁定於九十八年十一月六日、九十九年一月六日
    、九十九年三月六日、九十九年五月六日、九十九年七月六
    日起延長羈押二月，並均諭知禁止接見通信之處分。
二、按司法院大法官會議釋字第六百六十五號解釋，並非直接宣
    告刑事訴訟法第一百零一條第一項第三款之規定違憲，此應
    先予指明。至就刑事訴訟法第一百零一條第一項第三款規定
    之合憲解釋，究應如何限縮？該號解釋之解釋理由書中亦明
    載：「刑事訴訟法第一百零一條第一項第三款規定之羈押，
    係因被告所犯為死刑、無期徒刑或最輕本刑為五年以上有期
    徒刑之罪者，其可預期判決之刑度既重，該被告為規避刑罰
    之執行而妨礙追訴、審判程序進行之可能性增加，國家刑罰
    權有難以實現之危險，該規定旨在確保訴訟程序順利進行，
    使國家刑罰權得以實現，以維持重大之社會秩序及增進重大
    之公共利益，其目的洵屬正當。又基於憲法保障人民身體自
    由之意旨，被告犯上開條款之罪嫌疑重大者，仍應有相當理
    由認為其有逃亡、湮滅、偽造、變造證據或勾串共犯或證人
    等之虞，法院斟酌命該被告具保、責付或限制住居等侵害較
    小之手段，均不足以確保追訴、審判或執行程序之順利進行
    ，始符合該條款規定，非予羈押，顯難進行追訴、審判或執
    行之要件，此際羈押乃為維持刑事司法權有效行使之最後必
    要手段，於此範圍內，尚未逾越憲法第二十三條規定之比例
    原則，符合本院釋字第三百九十二號、第六百五十三號、第
    六百五十四號解釋意旨，與憲法第八條保障人民身體自由及
    第十六條保障人民訴訟權之意旨，尚無違背。」綜合上開大
    法官會議解釋及理由書內容，可知其並非單純宣告刑事訴訟
    法第一百零一條第一項第三款之重罪羈押原因係屬違憲，而
    係要求附加考量被告除犯重罪外，是否有相當理由認為其有
    逃亡、湮滅、偽造、變造證據或勾串共犯或證人等之虞。而
    依法條之體系解釋，該等附加考量與單純考量同條第一項第
    一款、第二款之羈押原因仍有程度之不同，應予區別，否則
    不啻等同於廢除同條第一項第三款之羈押原因。再按法院為
    羈押之裁定時，並非在行被告有罪、無罪之調查，其本質上
    係屬為保全被告使刑事訴訟程序得以順利進行，或為保全證
    據，或為擔保嗣後刑之執行程序，或為防被告反覆施行同一
    犯罪，而對被告實施剝奪其人身自由之強制處分，法院僅應
    就形式上之證據判斷被告犯罪嫌疑是否重大，有無羈押原因
    及有無羈押之必要性，關於羈押原因之判斷，尚不適用訴訟
    上之嚴格證明原則。基此，伴同重罪羈押予以考量之逃亡之
    虞，與單純成為羈押原因之逃亡之虞其強度應有差異，亦即
    伴同重罪羈押考量之逃亡之虞其理由強度可能未必足夠成為
    單獨之羈押原因，然得以與重罪羈押之羈押原因互佐，臺灣
    高等法院臺中分院九十八年度抗字第一一三三號裁定意旨足
    資參照。
三、經查，本件被告丙○○涉嫌與被告乙○○、丁○○、己○○
    、戊○○（尚未到案）、甲○○等人共同經辦公用工程收取
    回扣、恐嚇危害安全、政府採購法第九十條第一項之妨害採
    購罪、藉勢勒索財物未遂罪等事實，經本院訊問後，認被告
    丙○○違反貪污治罪條例第四條第一項第二款、第二項之藉
    勢端勒索財物未遂、第四條第一項第三款經辦工程收取回扣
    、刑法第三百零五條恐嚇危害安全罪及政府採購法第九十條
    第一項意圖使受機關委託提供採購規劃、設計之人員，就與
    採購有關事項，為違反其本意之決定，而施強暴、脅迫等罪
    。另被告丁○○涉嫌與被告丙○○、己○○、戊○○（尚未
    到案）、乙○○、甲○○等人共同犯經辦公用工程收取回扣
    罪、共同犯洩漏國防以外之機密罪（上揭罪名及罪名關係、
    共犯關係等，均見本院刑事判決），其等二人犯罪嫌疑重大
    ，分別業予判處應執行有期徒刑十八年、十七年，有本院九
    十八年度訴字第二七六八號違反貪污治罪條例案之卷證可憑
    ，另被告丁○○與同案被告乙○○有親屬關係，與相關證人
    則仍存有上司下屬之關係，倘命被告丁○○以具保停止羈押
    ，則以其工作之上下屬關係，仍有造成證人壓力之可能；另
    由卷附資料以觀，共同被告戊○○目前潛逃至大陸地區，而
    目前兩岸間尚欠缺犯罪嫌疑人司法互助遣返機制，且事實上
    兩岸間通訊已為容易，故倘令被告丙○○予以具保停止羈押
    ，則以目前兩岸間往來之情況，確實仍有可能有勾串共犯、
    證人之虞無訛，況本件迄今關於犯罪所得，被告丙○○、丁○○均尚未繳回，綜上等情，本院認仍有刑事訴訟法第一百
    零一條第一項第二、三款情形，非予羈押，顯難進行審判、
    執行，而有羈押之必要。茲本院認前揭刑事訴訟法第一百零
    一條第一項第二、三款所規定之羈押原因，實難以具保、責
    付或限制住居等侵害較小之手段，以確保審判、執行程序之
    順利進行，從而本院以前項原因依然存在，仍有繼續羈押之
    必要，應自九十九年九月六日起延長羈押二月，且因尚有勾
    串共犯或證人之虞，仍併以諭知禁止接見通信之處分。
四、綜上所述，爰依刑事訴訟法第一百零八條第一項裁定如主文
    。
中    華    民    國    99    年    8     月    31    日
                  刑事第五庭    審判長法  官  張靜琪
                                      法  官  丁智慧
                                      法  官  林慶郎
以上正本證明與原本無異
如不服本裁定應於送達後五日內向本院提出抗告狀
                                      書記官  黃士益
中    華    民    國    99    年    8     月    31    日

司法院資訊處製作；財團法人民間司法改革基金會備份。
